【裁判字號】    88,上易,2731
【裁判日期】    890316
【裁判案由】    詐欺
【裁判全文】
臺灣高等法院臺中分院刑事判決                  八十八年度上易字第二七三一號
    上  訴  人
    即  被  告  丙○○
右上訴人因詐欺案件，不服臺灣臺中地方法院八十八年度易字第一九八○號，中華民
國八十八年九月十七日第一審判決（起訴案號：臺灣臺中地方法院檢察署八十七年度
偵字第二四四四八號），提起上訴，本院判決如左：
      主  文
上訴駁回。
      事  實
一、丙○○曾係「雅客無線計程車公司」三民站（以下稱雅客三民站，設台中市○區
    ○○路一段八四號）之司機，與另一年約五十餘歲、姓名不詳之成年男子，共同
    意圖為自己不法之所有，而基於概括之犯意，先於民國（以下同）八十七年一月
    三十一日凌晨一時許，由丙○○以計程車載該不詳姓名之賭客至雅客三民站上址
    ，藉參加由案外人丁○○於同址所開設「北信計程車行」司機春酒之機會，由丙○○提議，邀約該車行司機戊○○等多人在上址二樓，以俗稱「筒仔麻將」之方
    式賭博財物，而丙○○以預先準備之灌鉛骰子，提供作為賭具，再利用灌鉛之骰
    子控制點數，致不知情之在場賭博司機戊○○等多人始終無法贏得賭局，並因此
    陷於錯誤而交付賭金約新台幣（下同）十餘萬元予丙○○與同行之不詳姓名賭客
    。丙○○與該賭客再於八十七年二月一日凌晨一時，至上址二樓，以同前之方式
    佯與戊○○等人賭博，致戊○○等人陷於錯誤，復交付賭金數萬元予丙○○與該
    賭客，二人連續二日詐得之款項約三十萬元。迨至凌晨二時三十分許，戊○○察
    覺丙○○二人係利用灌鉛之骰子控制點數，故能一再贏得賭局而騙取賭金，要求
    丙○○二人返還所詐騙之賭金，丙○○及該賭客始坦承有詐賭情事，並將先前詐
    得尚置於賭桌上之五萬三千元返還在場玩賭之司機，再由案外人王長年、甲○○
    偕丙○○至台中市○○路○段二一○巷十二弄三十七之一號其住處取走丙○○之
    土地、房屋所有權狀二紙，並命丙○○簽立三十萬元之借據，以清償丙○○前一
    日詐得之賭金。嗣丙○○因不甘詐術遭拆穿，向台中市警察局第一分局對戊○○
    、丁○○、王長年、甲○○等人提出強盜、妨害自由及傷害等告訴（戊○○涉犯
    傷害罪嫌業由台灣台中地方法院檢察署檢察官提起公訴，其與另三人涉犯強盜、
    妨害自由罪嫌則經該署檢察官處分不起訴），經警於八十七年二月四日十七時許
    前往上址臨檢，當場扣得與本件犯行無關之房屋所有權狀、土地所有權狀各一件
    、印章一枚、借據一紙，及丙○○與同行賭客所有供其二人犯本罪用之灌鉛骰子
    三顆、麻將四十枚，而循線得悉上情。
二、案經台灣高等法院台中分院檢察署令轉台灣台中地方法院檢察署檢察官自動檢舉
    偵查起訴。
      理  由
一、訊之上訴人即被告（以下稱被告）丙○○固不諱言於八十七年一月三十一日及二
    月一日凌晨曾載一名年約五十餘歲之顧客至台中市○區○○路一段八四號雅客三
    民站，惟矢口否認有何詐欺犯行，辯稱：伊與該名顧客並不相識，更無以灌鉛之
    骰子詐賭之情事，伊載該顧客至上開處所後，該賭客即自行與丁○○、戊○○賭
    博，嗣丁○○、戊○○二人認該名顧客詐賭，欲毆打該顧客，伊因該名顧客年事
    已高，而出言請求其二人勿對該顧客施暴，丁○○、戊○○竟因而認伊與該顧客
    係共謀詐騙渠等之財物云云。
二、經查：
（一）、被告於八十七年一月三十一日凌晨載一名不詳姓名男子至雅客三民站喝春酒
        ，後來被告提議玩賭，由被告丙○○提供筒仔麻將至二樓與計程車司機們玩
        賭，結果司機們均賭輸，只有被告與該不詳姓名男子贏了一、二十萬元，隔
        天再賭，仍是被告丙○○與該不詳姓名男子贏，後來戊○○發現賭具有問題
        ，被告丙○○便將骰子收起，戊○○要求被告交出骰子而為被告所拒，二人
        因而發生拉扯，骰子於拉扯中掉在地上，為戊○○撿起砸破，發現係灌鉛的
        ，被告丙○○始承認詐賭，並當場將所贏之五萬三千元分給被詐之司機，而
        前一天所贏之金錢則為被告丙○○所花光，被告丙○○自願回去拿所有權狀
        來抵押，俟過兩天，再以現金換回等情，業據證人戊○○及當時亦參與賭局
        之丁○○於偵查中及原審及本院審理時結證綦詳，復有灌鉛之骰子三顆、筒
        子麻將四十枚扣案可資佐證。
（二）、八十七年二月一日六時許被告丙○○與丁○○、戊○○等人在上開地點就被
        告丙○○是否詐賭發生爭執時，台中市警察局西區派出所之員警張賢文、黃
        基煌曾因接獲報案而前往處理，並表明要找被告丙○○，經丁○○上樓叫被
        告丙○○下樓後，警員詢問被告丙○○發生何事，被告丙○○稱係與丁○○
        、戊○○等人有債務糾紛，當時被告丙○○並無被脅迫之表情，且被告丙○○經警員帶至附近，單獨詢問其是否要一起離開，被告丙○○仍稱還要與丁○○談事情而拒絕離去等情，業據證人張賢文、黃基煌於被告對丁○○、戊○○等人提出強盜、妨害自由告訴等罪嫌案件之偵查程序（台灣台中地方法
        院檢察署八十七年度偵續字第三四九號）中結證屬實。是被告丙○○倘非恐
        其施用詐術騙取戊○○等人財物之犯行為戊○○等人告知警員而將遭刑事訴
        追，當可與警員共同離開案發現場以保安全，如有被告丙○○於原審審理時
        所指，其證件或計程車遭戊○○等人扣留情事，其更可立即告知警員協助索
        回，斷無隱匿自身受害情形而自願停留該處之理，此益徵被告係在詐欺犯行
        遭人揭發後，為免自身刑責而不得不留置案發現場處理返還詐騙金額情事。
（三）、又查本件被告丙○○於本院審理時對於上開二次與前開不詳姓名之賭客前往
        雅客三民站時，該不詳姓名之人與戊○○等人，有以上開方式賭博財物，而
        伊當時均在場一節，並不諱言，雖被告丙○○辯稱與該不詳姓名之賭客間，
        並不相識，僅係該人叫伊之車前往云云。衡諸事理，苟被告丙○○與該名賭
        客間僅係叫車之關係，被告丙○○於將該賭客載往雅客三民站後，即應收取
        車資後離開他去另外攬客，斷無於陪同該人前來後，即陪同該人在場之理，
        且證人石正浩於警訊時亦證稱：伊有看到雅客三民站內賭博所使用之筒仔麻
        將與骰子，係丙○○所帶進來的等語。況本件前開證人戊○○、丁○○等人
        均指證當時被告丙○○提議以前開方式賭博財物，且提供賭具，又在場參與
        賭博。綜上所述，足認被告丙○○所辯與事證及經驗法則不合。其所辯未詐
        賭云云，無非事後卸責之詞，委無足採，本件事證明確，被告犯行堪以認定
        。至被告丙○○指證人丁○○知道該名不詳姓名之賭客姓名及住所，並要求
        傳訊該人作證，然經本院拘提證人丁○○到庭，丁○○仍指證被告丙○○有
        詐賭情事，且稱：該名不詳姓名之賭客有去他姊姊處拿錢來還給輸錢之司機
        ，不知該人之姓名，無法找到等語，衡情當時若該人自行找人取得現款返還
        所詐得之財物，證人丁○○未必即知該不詳姓名之人的真實姓名與住址，是
        尚難以證人丁○○有此一證言，即認丁○○及證人戊○○所為證言不可採，
        而認被告丙○○所辯為可信，亦併此敘明。
三、核被告丙○○所為，係犯刑法第三百三十九條第一項之詐欺取財罪。被告丙○○
    與不詳姓名之成年賭客間，就上開犯行，有犯意聯絡及行為分擔，均係共同正犯
    。被告先後二次犯行，時間緊接，所犯構成要件相同，為連續犯，應依法加重其
    刑。原審適用刑法第二十八條、第五十六條、第三百三十九條第一項、第三十八
    條第一項第二款，罰金罰鍰提高標準條例第一條前段之規定，並審酌被告之素行
    、犯罪之動機、目的、手段、所生危害、犯後否認犯行、態度非佳等一切情狀，
    量處有期徒刑三月。且以扣案之骰子三顆、麻將四十枚，係被告與不詳姓名之賭
    客所有供其二人共犯本罪所用之物，爰依法宣告沒收。另至房屋、土地所有權狀
    各一件、印章一枚及借據一紙均與本件犯行無關，爰不諭知沒收。認事用法，尚
    無不當，量刑亦稱妥適，被告上訴意旨否認犯罪，而指摘原判決不當，自難認為
    有理由，其上訴應予駁回。
據上論結，應依刑事訴訟法第三百六十八條，判決如主文。
本案經檢察官乙○○到庭執行職務。
中      華      民      國    八十九     年     三     月     十六      日
                                  臺灣高等法院臺中分院刑事第六庭
     審判長法  官  古  金  男
                                              法  官  張  祺  祥
                                              法  官  沈  應  南
右正本證明與原本無異。
不得上訴。
                                              書記官  劉  智  文
中      華      民      國    八十九     年     三     月    十七       日
附錄：本判決論罪法條
刑法第三百三十九條第一項：意圖為自己或第三人不法之所有，以詐術使人將本人或
第三人之物交付者，處五年以下有期徒刑、拘役或科或併科一千元以下罰金。
                                                                        Ｆ


司法院資訊處製作；財團法人民間司法改革基金會備份。
